臺灣雲林地方法院民事裁定
111年度小上字第5號
上  訴  人  林勝豊  
被  上訴人  馨琳揚企管顧問有限公司


法定代理人  唐明良  


上列當事人間請求給付電信費事件，上訴人對於民國110年12月9
日本院北港簡易庭110年度港小字第284號第一審判決提起上訴，
本院裁定如下：
    主  文
上訴駁回。
第二審訴訟費用新臺幣壹仟伍佰元由上訴人負擔。
    理  由
一、按對於小額程序之第一審裁判之上訴或抗告，非以其違背法
    令為理由，不得為之；上訴狀內應記載上訴理由，表明下列
    各款事項：㈠原判決所違背之法令及其具體內容。㈡依訴訟資
    料可認為原判決有違背法令之具體事實，民事訴訟法第436
    條之24第2項及第436條之25分別定有明文。次按，依民事訴
    訟法第436條之32第2項準用同法第468條、第469條第1款至
    第5款規定，所謂判決違背法令，乃指判決不適用法規或適
    用不當，或有下列五款情形之一者而言：㈠判決法院之組織
    不合法者；㈡依法律或裁判應迴避之法官參與裁判者；㈢法院
    於權限之有無辨別不當或違背專屬管轄之規定者；㈣當事人
    於訴訟未經合法代理者；㈤違背言詞辯論公開之規定者。又
    按，當事人依民事訴訟法第468條規定以小額程序之第一審
    判決有不適用法規或適用法規不當為上訴理由時，其上訴狀
    或理由書應有具體之指摘，並揭示該法規之條項或其內容，
    若係成文法以外之法則，應揭示該法則之旨趣，倘為司法院
    解釋或最高法院之判例，則應揭示該判解之字號或其內容；
    如依民事訴訟法第469條第1款至第5款所列事由提起上訴者
    ，其上訴狀或理由書應揭示合於該條款之事實，上訴狀或理
    由書如未依此項方法表明者，即難認為已對小額程序第一審
    判決之違背法令有具體之指摘，其上訴自難認為合法（最高
    法院71年台上字第314號判決意旨參照）。再按上訴不合法
    者，第二審法院應以裁定駁回之，民事訴訟法第44  4條第1
    項前段定有明文，且於小額事件之上訴程序亦準用之（民事
    訴訟法第436條之32第2項參照）。是對於小額程序之第一審
    判決上訴，非以主張原判決違背法令為上訴理由者，應認上
    訴不合法而駁回之。
二、上訴意旨略以：電信合約中違約金之約定，該款項係作為補
    償用戶未綁約下原應支出之月租費及手機價金與其因綁約而
    得以取得月租費減免、手機優惠價之差額之用，實質上亦屬
    電信公司販售商品之代價，非屬違約金。且上訴人與台灣大
    哥大股份有限公司之契約中有約定「違反語音資費/上網資
    費之規定時，應支付語音資費/上網補償款新臺幣（下同）2
    ,300元/6,300元，若係退租或被銷號時，應同時支付前述二
    項補償款」等語，上開費用係購置手機時，電信商所補貼手
    機購買費用之金額，只要符合電信資費使用期限規定即可免
    除上開違約金給付。電信服務為電信業者提供之商品，而電
    話費為其提供商品之代價，則對用戶之電話費請求權，應有
    民法第127條第8款2年短期時效之適用（臺灣高等法院所屬
    法院92年法律座談會民事類提案第4號審查意見參照）。電
    信業者既以提供電話網路傳遞聲音為業務，並基此向消費者
    按月收取通話費、月租費，則保持該電信網路之暢通自屬電
    信業者營業之「商品」無疑，且現今社會無線通信業務蓬勃
    發展，相配合促銷之優惠商品如手機、生活日用品之補貼等
    ，此類債權亦應有從速促其確定之必要性，故電信業者所提
    供之電信服務與其配合促銷的相關手機、日用品補貼等，應
    均同屬民法第127條第8款所稱之商品，有短期時效之適用，
    是以，原判決顯有違背法令之具體事實，為此，提起本件上
    訴，並聲明：原判決上訴人應給付被上訴人19,155元廢棄。
三、經查：
  ㈠被上訴人於民國110年9月1日具狀聲請對上訴人核發支付命令
    ，請求上訴人給付30,082元，及自103年7月29日起至清償日
    止，按年息百分之5計算之利息，經本院核發110年度司促字
    第6834號支付命令在案，上訴人對該支付命令於法定期間內
    提出異議，異議狀中抗辯該電信費債權已經罹於2年時效等
    語，原支付命令之聲請即視為起訴，經本院北港簡易庭110
    年度港小字第284號定110年11月18日行調解程序，被上訴人
    於期日前減縮訴之聲明為：上訴人應給付被上訴人19,155元
    ，及自103年7月29日起至清償日止，按年息百分之5計算之
    利息。上訴人經合法通知於110年11月18日調解期日未到庭
    ，亦未提出書狀作何聲明或陳述，經原審法院依民事訴訟法
    第436條之12規定，依被上訴人聲請命即為訴訟之辯論並為
    一造辯論判決，判決結果：上訴人應給付被上訴人19,155元
    。並駁回被上訴人利息之請求等情，業經本院調取該案卷宗
    審閱無訛。
  ㈡按當事人於第二審程序不得提出新攻擊或防禦方法。但因原
    法院違背法令致未能提出者，不在此限。民事訴訟法第436
    條之28規定有明文。本件觀諸上訴人於上訴狀所載之上訴理
    由，在於爭執被上訴人請求之補償金乃販售商品的代價，並
    非違約金，故請求權時效應為2年等語，然而，上訴人於支
    付命令異議狀中係對「電信費」債權為時效抗辯，對「補償
    金」債權之時效抗辯，乃係於提起第二審上訴時始行提出，
    即屬在小額程序之第二審上訴程序提出新攻擊防禦方法，而
    上訴人復未敘明原審法院有違背法令致其無法在原審程序提
    出之例外情事，故上訴人提出此項新攻擊防禦方法即非合法
    ，第二審法院自不得審酌，上訴人據此主張原審判決違法，
    即非有據。
  ㈢此外，上訴人係以原審就補償金之性質認定為「違約金」一
    情指稱「判決有違背法令」之情事，然而，小額事件中所謂
    違背法令，並不包含認定事實錯誤、取捨證據不當或就當事
    人提出之事實或證據疏於調查或漏未斟酌之判決不備理由情
    形。此觀民事訴訟法第436條之32第2項規定，第469條第6款
    判決不備理由或理由矛盾之當然違背法令於小額事件之上訴
    程序並不準用可明。故上訴人就其所爭執「補償金」性質，
    在其上訴理由中並未提出任何法律或司法解釋或判決判例足
    以信實原審判決有何具體違反法令之情形，而僅是在陳述上
    訴人主觀上對於事實及適用法律之認知，此種對於原審認定
    事實及取捨證據所為之爭執，並非小額訴訟程序合法上訴之
    理由，依據上開說明，上訴人所提上訴並不具備合法要件，
    應可認定。
四、綜上，本件上訴人就小額訴訟程序提起第二審上訴，惟其所
    提上訴理由並未具體揭示原判決不適用法規或適用法規不當
    之法規條項或其內容，或成文法以外法則之旨趣，抑或司法
    院解釋、最高法院判例之字號或其內容；亦未具體指明有何
    民事訴訟法第469條第1款至第5款所稱當然違背法令之情事
    ，及符合各該條款要件之具體事實，此外，上訴人於上訴時
    始提出關於補償金之時效抗辯，本院無從審究，且難認已於
    上訴狀內依法表明原審判決如何具體違背法令。從而，本件
    上訴與前開法條規定小額訴訟得提起上訴之要件不相符合，
    未具上訴之合法程式，應認其上訴為不合法，依法應予駁回
    。
五、末按於小額訴訟之上訴程序，法院為訴訟費用之裁判時，應
    確定其費用額，民事訴訟法第436條之19第1項、第436條之3
    2第1項定有明文。本件第二審裁判費用為1,500元，應由上
    訴人負擔，爰併為裁定如主文第二項所示。
六、據上論結，本件上訴為不合法，依民事訴訟法第436之32第1
    項、第2項、第436條之19第1項、第444條第1項前段、第95
    條、第78條，裁定如主文。
中　　華　　民　　國　　111 　年　　2 　　月　　23　　日
                  民事第二庭  審判長法　官  陳秋如
　　　　　　　　　               
　　　　　　　　　                  法  官  冷明珍
　　　　　　　　　  
　　　　　　　　　                  法  官  洪儀芳　
以上正本係照原本作成。
本裁定不得抗告。
中　　華　　民　　國　　111 　年　　2 　　月　　23　　日
                                    書記官　林左茹